【裁判字號】    97,重訴,160
【裁判日期】    980730
【裁判案由】    侵權行為損害賠償
【裁判全文】
臺灣高雄地方法院民事判決             97年度重訴字第160號
原      告  家福股份有限公司高雄十全分公司
法定代理人  乙○○
訴訟代理人  葉銘進律師
被      告  戊○○
訴訟代理人  蔡秋聰律師
被      告  庚○○
訴訟代理人  江雍正律師
            李汶哲律師
            吳晉賢律師
上列當事人間侵權行為損害賠償事件，本院民國98年7 月9 日言
詞辯論終結，判決如下：
    主      文
原告之訴及假執行之聲請均駁回。
訴訟費用由原告負擔。
    事實及理由
一、本件原告起訴為如下之主張，並聲明求為判決：被告應連帶
    給付原告新臺幣（下同）7,923,223 元，及加計自起訴狀繕
    本送達翌日起算法定遲延利息，且願供擔保為假執行之判決
    。
（一）被告戊○○係自民國92年6 月1 日起於原告公司擔任課長
      、營業經理，並自94年3 月1 日起至96年11月22日止同時
      擔任軟性雜貨課及日配課之課長、營業經理，明知其於96
      年6 月28至同年月29日實施年度庫存盤點期間，由其所製
      作提出之「客訂待送清單」並未記載台灣啤酒，並依此完
      成該次年度庫存盤點，亦即其明知統一發票日期在96 年6
      月28日以前已結帳之台灣啤酒均已經客戶取貨完畢，竟分
      別於96年6 月30日、96年7 月3 日、96年7 月3 日、96年
      7 月5 日、96年7 月17日、96年7 月19日，陸續以偽造之
      訂購單及登載不實之團購取貨控管表（以下簡稱為團控表
      ），並部分佐以違反原告所定大宗取貨規則所定訂購單上
      之簽名者需與結帳簽單同一人之規定，以不同客戶名稱重
      複取貨。而被告庚○○為配合上開被告戊○○重複領貨之
      行為，明知若顧客先行取走發票正本時應於訂購單上確實
      記載「發票顧客先行取走，與正本相符」，並於該發票正
      本蓋印「已取貨」章，以免重複領貨，惟被告庚○○於96
      年6 月23日，在編號4496訂購單中就發票號碼為00000000
      、00000000、00000000、0000 0000 等4 紙統一發票，已
      記載上開文字，並於同年6 月30日完成領貨，然於編號44
      20、4421訂購單則無此記載，惟由被告庚○○分別於96年
      7 月17、19日辦理完成領貨，足證被告庚○○確有未確實
      於該發票正本蓋印「已取貨」章，或第二次領貨時未確實
      核對發票正本之故意或過失，致令被告戊○○得以相同統
      一發票重複開具訂購單，並重複領取台灣啤酒837 箱。合
      計統一發票日期在96年6 月28日以前，而於同年6 月30日
      至7 月19日，台灣啤酒共遭重複領貨7,907 箱，金額計4,
      338,096 元
（二）又被告戊○○明知原告公司所定大宗取貨規則3.10：「提
      貨單（即訂購單）上之簽名者需與結帳簽單同一人」，及
      同一筆交易發票不能作成2 份以上不同之訂購單，更不應
      是不同之客戶名稱，竟以自己之信用卡刷卡結帳後，將同
      一筆交易以不同客戶名稱偽造作成不同訂購單，使他人持
      以重複領貨掏空庫存，合計遭重複領貨之台灣啤酒計1908
      箱，詳細情形如下：
    (一)被告戊○○先以發票號碼00000000、00000000，發票日期
      為96年8 月4 日，數量各為260 箱，計520 箱，顧客為「
      林尚義」，填具編號4659訂購單，並由被告庚○○於同年
      8 月5 日不實記載「發票顧客先行取走，與正本相符」，
      此筆台啤貨品於96年8 月4 日出貨200 箱，同年8 月14日
      全出貨完畢；嗣被告戊○○復又分別以上開二紙統一發票
      開立編號4432、4433訂購單，顧客則改為「李文清」，使
      他人得再持發票正本於同年8 月28日，重複領取台啤520
      箱。
    (二)被告戊○○先以發票號碼00000000，發票日期為96年8 月
      8 日，數量為383 箱，顧客為「張光民」之發票，填具編
      號4767訂購單，並由被告庚○○於同年8 月11日辦理領貨
      完畢，惟被告庚○○並未依規定於發票正本蓋印「已取貨
      」章；嗣被告戊○○復又以上開統一發票開立編號4434訂
      購單，顧客則改為「葉君寰」，使他人得再持發票正本於
      8 月28日重複領取台啤383 箱。
    (三)被告戊○○先以發票號碼00000000、00000000，發票日期
      為96年8 月25日，數量合計245 箱，顧客為「林明義」之
      發票，填具編號4817訂購單，並由被告庚○○於同年8 月
      25 日 不實記載「發票顧客先行取走，與正本相符」，此
      筆台啤貨品於同年8 月28日取貨完畢；嗣被告戊○○復又
      以上開統一發票開立編號4834訂購單，顧客則改為「施天
      化」，使他人得再持發票正本於同年8 月30日重複領取台
      啤245 箱。
    (四)被告戊○○先以發票號碼00000000、00000000、00000000
      ，發票日期為9 月5 日，數量各為200 箱、245 箱、75箱
      ，計520 箱，顧客為「陳一誠」之發票，填具編號4912訂
      購單，並由被告庚○○於同年9 月6 日不實記載「發票顧
      客先行取走，與正本相符」，此筆台啤貨品於同年9 月10
      日亦由被告庚○○辦理領貨完畢；嗣被告戊○○復又以上
      開統一發票中號碼為00000000之發票，開立編號4845訂購
      單，顧客則改為「林文山」；另以上開統一發票中號碼00
      000000及00000000之發票，開立編號4844訂購單，顧客則
      改為「洪珍玉」，使他人得再持發票正本分別於同年9 月
      13日 、10月13日重複領取台啤計520 箱。
    (五)被告戊○○先以發票號碼00000000、00000000、0000000
      0，發票日期均10月16日，數量各為120箱、20箱、100箱
      ，計240 箱，顧客為「洪貴英」之發票，填具編號3154訂
      購單，並由被告庚○○於10月16日不實記載「發票顧客先
      行取走，與正本相符」，此筆台啤貨品於同年10月16日領
      貨完畢；嗣被告戊○○復又以上開統一發票開立編號3098
      訂購單，顧客則改為「陳憲龍」，使他人得再持發票正本
      於同年10月18日重複領取台啤計240 箱。
    (六)而被告庚○○明知大宗取貨之客戶於結帳後應將發票正本
      留存，與訂購單釘在一起以為取貨之憑證，如客戶欲先行
      取走發票正本而留存發票影本時，應由其負責在訂購單上
      記載「發票顧客先行取走，與正本相符」並於該發票正本
      上蓋印「已取貨」章，如客戶未先行取走發票正本時，應
      憑發票正本領貨，並應於領貨後在該發票正本上蓋印「已
      取貨」章，以免遭重複領貨，乃為配合被告戊○○以相同
      統一發票重複領貨，而故意未在發票正本蓋印「已取貨」
      章即在訂購單上不實記載「發票顧客先行取走，與正本相
      符」，或顧客持發票正本取貨後未在發票正本上蓋印「已
      取貨」章，致被告戊○○以相同發票填具第二次訂購單並
      由他人持發票正本領貨時，其他安全課人員無法查核，而
      遭重複領貨。又如被告庚○○上開行為非為故意，亦顯有
      過失。
    (七)綜上，統一發票在96年6 月29日以後，台灣啤酒遭重複領
      貨者計1,908 箱，金額計1,046,805 元。
（三）再者，被告戊○○明知如統一發票號碼分別為UN00000000
      、UN00000000、UN00000000、UN00000000、VN00000000、
      VN00000000-00 、VN00000000-00 、VN00000000、VN0000
      0000-0、VN00000000、VN00000000、VN00000000所載數量
      ，而於填製訂購單時虛增其數量，使他人得以「溢領」台
      灣啤酒，合計溢領之數量計305 箱。而被告庚○○明知其
      於製作團控表時應核對發票上的品名、數量與可領取的數
      量是否相符，乃其因故意配合被告戊○○溢領貨品，或有
      未如實核對發票以製作團控表之過失，致如原告所有之台
      灣啤酒合計150 箱遭溢領。合計被告戊○○此部分之故意
      行為致使原告所有之台灣啤酒遭溢領305 箱，金額計167,
      335 元。
（四）另被告戊○○明知如統一發票號碼為WN00000000、VN0000
      0000、VN00000000、VN00000000、VN00000000、VN000000
      00、VN00000000等發票，其上貨物品名非台灣啤酒，竟偽
      填不實之訂購單，使他人得以冒領台灣啤酒計1017箱。而
      被告庚○○明知其於製作團控表時應核對發票上的品名、
      數量與可領取的數量是否相符，乃其為配合被告戊○○以
      品名不符之發票冒領台灣啤酒，故意製作不實之團控表，
      且此4 筆訂購單上均未記載「發票客先行取走，與正本相
      符」並均由被告庚○○辦理出貨完畢，而如前述，此時取
      貨者須提出「發票正本」並由被告庚○○在其上蓋印「已
      取貨」章，則被告庚○○自得查知該發票品名非台灣啤酒
      ，足見其係故意為之，並因而遭他人冒領台灣啤酒計1003
      箱。如其非故意，自係因未查對發票所致，亦顯有過失。
      此部分原告所有之台灣啤酒，遭以非台灣啤酒之統一發票
      冒領者計1,017 箱，計557,966 元。
（五）被告戊○○復明知發票號碼為WN00000000、WN00000000-0
      0 號之發票，其上所示白長壽香煙、尊爵G7香煙之數量分
      別僅為80條、300 條，而於填製訂購單時虛增其數量為15
      8 條、418 條，使他人得以溢領白長壽香煙78條及尊爵G7
      香煙118 條；被告戊○○亦明知發票號碼為UN00000000、
      UN00000000、UN00000000之統一發票，貨物品名非白長壽
      香煙，竟偽填不實之訂購單，使他人用以冒領白長壽香煙
      計525 條。另被告庚○○明知其於製作團控表時應核對發
      票上的品名、數量與可領取的數量是否相符，乃其為配合
      被告戊○○以品名不符之發票冒領台灣啤酒，故意製作不
      實之團控表，此時取貨者須提出「發票正本」並由被告庚○○在其上蓋印「已取貨」章，則被告庚○○自得查知該
      發票品名非台灣啤酒，足見其係故意為之，並因而遭他人
      冒領白長壽香煙計525 條。如其非故意，自係因未查對發
      票所致，亦顯有過失。合計此部分被告戊○○共致原告所
      有之白長壽香煙603 條、尊爵G7香煙118 條遭溢領及冒領
      ，金額計261,976 元。
（六）而原告公司於96年11月11日會同被告戊○○實際盤點庫存
      時，發現台灣啤酒之庫存量短少33萬4,898 罐，尊爵G7香
      煙之庫存量短少1,140 包、白長壽香煙之庫存量短少6,27
      0 包，合計價值高達792 萬3223元，且上開數量及金額係
      依被告戊○○簽名確認之盤點清單4 份為計算基礎，足認
      原告公司確受有此金額之損失。又此損失金額係包括前開
      一至五所述之損失，計6,372,178 元，併予敘明。
（七）綜上，被告戊○○明知其擔任課長之常置職責包括商品部
      分：「2.使用BC工具來管理商品的迴轉（訂貨、收貨、倉
      儲、缺貨、損耗、收銀）。」、「7.根據銷售量來調整課
      內庫存及預算。」，財務部分：「4.以實際行動來管理存
      貨價值。」，依「存貨盤點程序」2.1.6 規定：「各課營
      業經理必須對該課盤點數量之正確性負責。」及依「週期
      盤點程序」4.3 營業單位規定：「營業經理必須對小分類
      庫存數量的正確性負責。」又依「大宗取貨程序」3.大宗
      取貨規則3.10規定：「若客戶結帳時不馬上取貨，則家福
      必須填寫『提貨單』，請客戶在『提貨單』上簽名確認，
      其簽名者需與結帳簽單同一人。」應對其部門盤點數量及
      庫存數量之正確性負責，乃其竟自96年6 月30日起至96年
      11月11日止，故意以前開（一）至（五）所述方法、或因
      過失怠於管理、或怠於職務未遵照相關規定之程序辦理出
      貨作業，而使他人得以相同統一發票重複領取或溢領煙酒
      、或以非煙酒之統一發票冒領煙酒、或以其他方法掏空煙
      酒之庫存，致原告公司受有上開金額之損失，被告戊○○
      就此均應負賠償之責。且被告戊○○於96年11月6 日經原
      告所屬人員進行訪談時已坦承失職，足證被告戊○○亦承
      認其有過失，自應對本件盤差之庫存損失負賠償之責。
（八）按「因可歸責於債務人之事由，致為不完全給付者，債權
      人得依關於給付遲延或給付不能之規定行使其權利。」、
      「因可歸責於債務人之事由，致給付不能者，債權人得請
      求賠償損害。」，民法第227 條第1 項及第226 條第1 項
      定有明定，又按「因故意或過失不法侵害他人之權利者，
      負損害賠償責任。」、「數人共同不法侵害他人之權利者
      ，連帶負損害賠償責任。」，民法第184 條第1 項前段及
      第185 條第1 項復定有明文，準此，被告二人依其與原告
      公司間之僱佣契約關係本有忠誠提供勞務之義務，竟以上
      開手法損害原告公司，原告自得依上開債務不履行及侵權
      行為之規定請求被告二人負損害賠償責任。又原告係先主
      張被告二人對於前述全部事實均有意思聯絡，故請求被告
      應連帶給付上開全部損失金額即如訴之聲明所示，惟如本
      院認被告庚○○無須就上開損失金額負全部責任，則被告
      庚○○亦應就有參與部分之損失金額與被告戊○○負連帶
      賠償責任，其金額為232 萬6,075 元，逾此金額部分應由
      被告戊○○單獨負賠償責任。
二、被告則分別以下列情詞置辯，並均聲明：原告之訴駁回及如
    受不利判決願供擔保免為假執行。
（一）被告戊○○以：
    (一)被告戊○○在原告公司所擔任之職務係軟性雜貨課課長，
      又被告戊○○所負責之業務不包括收貨及訂貨；至出貨部
      分，則係由原告公司之收銀課、安全課、收貨課、會計課
      及營業課（係指軟性雜貨課、生活藥妝課及乾性雜貨課等
      三者之統稱）共同管理；而倉儲庫存貨品量之控管，則係
      由收貨課、會計課、安全課及營業課共同管理。故被告戊○○所負責之業務內容，與原告上開所指稱之內容，差異
      甚大。
    (二)至原告於起訴狀內指稱被告戊○○侵占或詐取原告公司台
      灣啤酒334,898 罐、尊爵G7香煙114 條、白長壽香煙627
      條等貨品云云，皆與事實不符，故其所計算之損害金額，
      殊無足採。蓋由原告所提出之證物，皆不足以證明被告戊○○有使姓名不詳之人重複取走台灣啤酒7,500 箱之事實
      ，如「客訂待送清單」（原告誤載為「客戶待送清單」）
      係每半年製作一次，在權責上係由被告戊○○依據訂購單
      上所載項目而製作，再交由原告之會計課審核，而訂購單
      係由原告之會計課所控管。是以「客訂待送清單」最後仍
      須再由原告之會計課依據訂購單上所載項目，作核對控管
      ；況96年6 月27日原告之生意太好，被告戊○○因忙不過
      來，故曾央請原告之會計課課長己○○幫忙製作「客訂待
      送清單」，且原告所提出之「客訂待送清單」亦有事實上
      非被告戊○○所製作者。再者，團控表係由原告之安全課
      主管所開立填寫，再由店值班主管核對後，交由相關部門
      人員簽名。觀諸原告所提出之團控表，其中96年6 月30日
      、7 月3 日、7 月17日之部分，其上均非被告戊○○所簽
      名，且被告戊○○並未說過實際庫存量正確無誤等語。
    (三)另團控表係安全課人員依據訂購單製作，故原告是否有被
      重複取貨，必須對照訂購單暨團控表二者方能得知。然觀
      原告所提6 月16日及6 月30日之團控表，但僅有1 張96年
      6 月16日編號00469 之訂購單，然該訂購單上已有載明96
      年6 月16日出貨取消，96年6 月30日才出貨，因之，96年
      6 月16日之團控表係誤載，實無法證明原告有被重複取貨
      之事實。再觀原告所提96年6 月30日編號004496之訂購單
      ，並未有與其相配合之團控表，自無法證明原告有被重複
      取貨之事實。又原告所另提之96年7 月5 日、7 月17日2
      紙團控表，確僅有1 紙訂購單，故事實上96年7 月5 日訂
      貨之客戶實際僅領取23箱台灣啤酒，至於7 月17日寫140
      箱是因為7 月17日填寫人未扣除先前遭領取之23箱台灣啤
      酒所致，實際上並未被多領23箱。至於原告雖提96年8 月
      14日之1 紙團控表，然復提出96年8 月4 日編號004659、
      8 月28日編號004432及004433之訂購單3 張，是由日期觀
      之，原告顯然缺未提出8 月4 日、8 月28日2 張團控表，
      又因96年8 月4 日編號004659訂購單上已載明先出200 箱
      ，剩320 箱，故當時該客戶實係分二次領貨，故在8 月14
      日之團控表方載明8 月4 日已領200 箱，故無法證明原告
      有被重複取貨之事實；同理原告所提96年8 月11日團控表
      ，在有2 紙96年8 月11日編號004767、96年8 月28日編號
      004434訂購單之情形下，原告亦漏未提出96年8 月28日之
      團控表，且原告所另提之96年8 月28日編號004834、96年
      8 月30日編號004817、96年9 月10日編號004912、96年9
      月13日編號004845、96年10月13日編號004844、96年10月
      16日編號003154、96年10月18日編號003098之訂購單，亦
      未提出相應之團控表，故無法證明原告有被重複取貨之事
      實。又在領貨需有訂購單之情形下，在原告未能提出相關
      之訂購單以證明原告有被多溢領貨物之情形下，不能僅憑
      存根發票及團控表即認定原告有遭多溢領貨物之事實。
    (四)又被告戊○○雖曾於96年11月11日會同訴外人丁○○至倉
      庫盤點，惟被告戊○○僅係在現場觀看原告之工作人員盤
      點，原告並未當場將盤點數量之結果告知被告戊○○，是
      被告戊○○否認原告所主張之盤點數量。再退而言之，縱
      認原告所主張之盤點數量無誤，亦不能遽而認定被告戊○○應負損害賠償責任。
    (五)又雖原告主張稱經比對原告公司96年6 月至10月份之簽到
      表，被告戊○○均有簽到等語，然此並不足以證明本件原
      告指稱之貨物被溢領時，被告戊○○於該時間有在店內之
      事實。蓋被告戊○○於上班時間內，店長有時會命被告戊○○外出辦事、開會或提前下班，而原告所提出之簽到表
      ，僅有記載畫「M 」之簽名，卻無記載被告戊○○簽到及
      簽退時間，故無法確認原告所主張貨物被溢領時，被告戊○○是否在店內。
    (六)至原告以96年11月6 日之訪談紀錄作為被告戊○○應負貨
      物被溢領之證據，殊屬無稽。蓋上開訪談紀錄之製作，係
      在原告店內之安全課房間內，由原告之法務、店長及區經
      理等人員，輪流質詢被告戊○○並反覆用威嚇的問話要被
      告回答，如果他們不滿意被告戊○○的回答時，則不准被
      告離開現場，是被告迫於無奈，遂在違反自己本意之情況
      下，才簽名於該訪談紀錄上。因之，該訪談紀錄應欠缺證
      據能力，不得作為證據使用。況原告指稱貨物有被溢領時
      ，應就有被溢領之客觀事實詳加舉證證明，例如：核對訂
      購單及團體取貨控管表，以查明是否有被取貨之事實。不
      能僅憑訪談紀錄就要求被告戊○○負責，否則，倘若該貨
      物實際上並未被溢領者，則原告反而有不當得利之情事存
      在。
    (七)原告既主張統一發票日期在96年6 月28日以前之台灣啤酒
      ，因在96年6 月28日前均已被提領，則原告必須提出此部
      分之貨物於96年6 月28日以前已被提領之證據，而該證據
      即係團控表及訂購單，惟原告並未能提出96年6 月28日以
      前客戶所訂購之台灣啤酒已遭提領之團控表及訂購單，僅
      以非被告所製作之「客訂待送清單」及無證據能力之「96
      年11月6 日訪談記錄」，欲為證明此部分貨物於96年6 月
      28日以前已被提領之證據，難謂適當。
    (八)再者，原告並未曾對被告戊○○揭示或說明大宗出貨規則
      內容，被告戊○○辦理大宗取貨之流程，皆係依據當時原
      告之店長丁○○指示而為，然丁○○曾指示被告為了拉抬
      原告公司之業績，命被告戊○○先自行刷卡結帳購買菸、
      酒等雜貨而取得統一發票後，再將所取得之統一發票轉賣
      給其他顧客，此時被告戊○○並未在訂購單第二聯即顧客
      聯上填載取貨人姓名，係由該顧客持發票前往卡服中心填
      寫訂購單，此時由部門人員請該顧客於訂購單顧客聯上填
      載取貨人之姓名後，再將發票與訂購單第一聯及第三聯訂
      在一起由原告公司留存，而訂購單第二聯即顧客聯則交由
      顧客取走，嗣後再由顧客持該訂購單顧客聯來領貨，然開
      立訂購單之部門人員不一定是被告，所以才會發生提貨單
      上之簽名者與結帳簽單並非同一人之情形，故被告戊○○
      之上開行為皆係遵照丁○○之指示所為，且原告公司之店
      經理及會計經理對於每筆大宗出貨必須予以查核，抑且，
      會計經理必須負責控管大宗出貨申請單之序號使用，每月
      記錄各部門申請之單號，於月底應將所有發出之單號（包
      括作廢的單據）收回、統計、並序號歸檔，且每月須編製
      大宗出貨月報表，向店經理報告，足見大宗出貨程序須經
      層層審核，不可能僅憑課長即被告戊○○一人即可隻手遮
      天出貨。倘若大宗出貨程序確實有問題，也應該會在次月
      即可知悉，不可能會拖了半年之久才發現。然本件原告所
      請求之損害賠償，卻都是隔了半年之久的大宗出貨，顯然
      與上開大宗出貨程序規定有出入，足見店經理丁○○及會
      計經理己○○執行職務有故意或過失存在。故倘若原告確
      實受有損害，然該損害亦非被告戊○○之故意或過失所造
      成。況原告公司之職員有人辦理出貨時，會冒簽被告戊○○之英文名字縮寫M 字，亦有原告所屬其他員工，如甲○○等，於辦理出貨時之英文名字簽名與被告戊○○相同。
      準此，原告並不能證明被告戊○○有重複出貨、冒領貨物
      、溢領貨物等事實。況依原告所提出之原證12-3大宗出貨
      作業程序4.4 收銀線結帳4.4.1 規定：「營業課長必須先
      通知收銀中心後，再將客戶帶到收銀線結帳。」又4.4. 2
      規定：「收銀助理級以上幹部必須先確認店長已核准，再
      依『大宗出貨申請單』之銷售單品及數量開立發票。」準
      此，大宗出貨程序上必須先經店長同意後，方可至收銀線
      進行結帳。益見被告戊○○以刷卡結帳之大宗出貨，係事
      先經當時原告公司之店長丁○○同意後，方可為之，自不
      可歸責於被告戊○○。
    (九)至訂購單並非被告戊○○職務上應保管之文書，其係放在
      原告公司之置物櫃內，由需要填寫之部門人員，自行取用
      填寫，且原告所提出作為證據之訂購單，其上之簽名均非
      被告戊○○所為，在原告未能提出訂購單第一聯以利進行
      調查證據之情形下，僅以訂購單複寫本即認定被告戊○○
      有重複取貨、冒領貨物及溢領貨物等情，殊嫌率斷。另原
      告所提出之原證12-3大宗出貨規則3.10記載：「若客戶結
      帳時不馬上取貨，則家福必須填寫『提貨單』（即訂購單
      ，下同），請客戶在『提貨單』上簽名確認，其簽名者需
      與結帳簽單同一人。『提貨單』綠聯必須交予客戶。提貨
      時認單不認人。」等語，此與原告公司之實際運作情形並
      不相符，蓋原告公司並不會要求結帳簽單者與訂購單上之
      簽名者必須同一人，而原告於說明訂貨、取貨流程時，亦
      未強調結帳簽單者與訂購單上之簽名者必須同一人，況被
      告戊○○並不知悉有上開大宗出貨規則之內容，被告戊○○對於大宗出貨程序係完全遵照當時原告公司店長丁○○
      之指示。
    (十)況原告所提出之團控表上之號碼，與其所提出之發票號碼
      ，若非在發票數量上，即在發票號碼上多有未符，況團控
      表上所記載之英文字母有可能係誤載，抑或發票號碼有可
      能係填載錯誤，且觀之由原告所提出被告戊○○之簽到表
      ，可知被告戊○○96年7 月24日當天係請假一整天，然當
      天之訂購單及團購取貨控管表上之部門簽字欄位卻有被告
      楊德字之簽名出現，足見原告公司之職員有人偽造被告戊○○之簽名，故亦不應作為不利被告戊○○之認定。
    (十一)又原告公司之電腦所記載庫存之數量與實際庫存之數量不
      符部分，因原告之店長曾要求被告戊○○逕帶盤商至會計
      課繳交押金後即取貨，而未經收銀台，故在原告之作業系
      統上既需經過收銀台結帳，電腦庫存才會減少之情形下，
      原告公司之電腦上所記載之庫存數量自非正確。是原告以
      其電腦上所記載之庫存數量作為計算重複出貨之依據，洵
      無足採。
    (十二)縱被告戊○○有如原告所主張之過失行為存在，然因原告
      之會計經理亦有違反原告公司大宗出貨之查核程序規定，
      且原告之店經理丁○○命人帶盤商直接至會計課繳押金而
      未經收銀台結帳取貨之行為，亦明顯違反原告公司大宗出
      貨規定，佐以原告公司對於訂購單之控管鬆懈，其他部門
      之人員卻代替被告戊○○部門人員填寫訂購單出貨，造成
      原告公司出貨紊亂權責不明，原告亦應予有過失，依民法
      第217條規定，亦應可免除賠償金額。
（二）被告庚○○以：
    (一)原告主張被告等人之侵權行為造成原告公司損失，無非以
      因共同被告戊○○重複開立提貨單，被告庚○○並任憑顧
      客持重複開立之提貨單提  領貨物，致原告公司貨物實際
      庫存遠低於電腦紀錄云云，惟查，原告公司就大宗貨物售
      出之控管，並非僅有顧客付款後持訂購單提領貨物一途，
      原告公司店長亦曾多次要求員工帶盤商於繳交押金後，未
      經收銀台結帳即行領取貨物之情形，是原告公司未能證明
      其確因被告庚○○之行為受有損失。
    (二)再查，原告公司辦理客戶大宗取貨之一般程序，如客戶付
      款後不擬馬上取貨，於客戶訂貨並付款後，原告公司除開
      立一式三聯之訂購單，分別為第一聯部門聯（白色）、第
      二聯顧客聯（綠色）、第三聯警衛聯（藍色），原告公司
      會將第二聯交予顧客收執，待顧客日後擬提領所購物品時
      執第二聯前往原告公司取貨外，亦會另行開立二聯式統一
      發票，統一發票存根聯由原告公司自行留存，統一發票收
      執聯則以訂書機與前述第一聯訂購單合併裝訂，待日後顧
      客取貨時，由當時值班之安全課人員與顧客持有之第二聯
      訂購單相互核對，必第一聯、第二聯訂購單之記載與發票
      上所載購買物品相符，原告公司始會准予領貨物，安全課
      人員於顧客提領貨物後，則將顧客提領貨物之時間、種類
      、數量、訂購單號碼、所憑發票號碼分別記載於團控表上
      供原告公司查核。惟查，於實際操作上，因顧客於付款後
      多有需要自行留存購物發票正本以供報帳之用，原告公司
      亦准許客戶於付款後即將發票正本取回，並僅於第一聯訂
      購單上留存「發票影本」，並由當值之安全課人員於訂購
      單上記載「發票由顧客取回，與正本相符」等字樣，而於
      日後客戶領貨時，當值之安全課人員僅需核對訂購單第一
      聯、第二聯及發票影本上所載是否相符即可准予領貨，客
      戶取貨後並由安全課人員於發票之正本或影本上加蓋「稽
      核」字樣章，以避免重複取貨。而客戶日後領貨時，因提
      領之貨物眾多，多有客戶無法一次即將全部貨物領走，或
      因原告公司當時該種貨物庫存不足以支應當時客戶提領數
      量之情形，原告公司亦准許客戶分批領取，而由當值之安
      全課人員於每次領取時將領取之種類或數量及領取之時間
      記載於「第一聯」之訂購單上，再於團控表上記載即可。
      然原告公司於實際運作上，顧客取走發票正本時，係營業
      部門代行影印發票附於第一聯訂購單，並由營業部門保管
      第一聯及發票影本，領貨後訂購單第一聯則係由營業部門
      保管，第二、三聯則交回原告公司會計課，被告庚○○所
      任職之安全課並未保管訂購單。而原告公司空白訂購單之
      領取及開立幾無管制，故若經有心人士重複開立訂購單並
      將同一發票多次影印而分別領貨，被告庚○○縱為必要之
      注意亦無法辨識是否有重覆領貨之情事，此乃因原告對於
      提領貨物方式之設計流程及管控未盡完善，讓其中有心人
      士有機可乘，並非被告庚○○之過失所致。原告公司雖稱
      於原告所提訂購單中，於被告庚○○值班簽名之期日，有
      重複提領、客戶所執訂購單上貨品名稱與原告公司留存之
      發票影本不符之情形，惟查，被告庚○○於查驗庫戶提貨
      時所執第二聯訂購單時，均與原告公司留存之第一聯訂購
      單及發票影本上之記載相符，被告庚○○並依原告公司之
      規定簽註、簽名及於發票影本上加蓋「稽核」章後，並於
      團控表上依實填載顧客取貨之內容，未有以故意過失侵害
      原告權利之情事。綜上，足認被告庚○○實已依原告公司
      之規定辦理客戶訂購貨物之提領，並未有債務不履行或侵
      權行為之情事。
    (三)況被告庚○○於辦理客戶持訂購單提領貨物程序時，若客
      戶購物發票已先行取走，必會依原告公司之規定在留存之
      「第一聯」訂購單上簽註「發票正本已取走」等字樣，並
      於發票正本上加蓋「稽核」章。原告雖主張被告庚○○確
      有未確實於訂購單第一聯蓋「發票正本已取走」章，並於
      發票正本蓋印「已取貨」或「稽核」章，或有於顧客第二
      次領貨時未確實核對發票正本之故意過失，惟被告庚○○
      所為「發票正本已取走」之註記，均係於訂購單「第一聯
      」為記載，而前開記載係經複寫紙複寫至第二聯及第三聯
      ，惟因由複寫紙作用時多有脫漏之情事，被告庚○○於第
      一聯之記載亦多有未複寫至第三聯之情形，原告所指編號
      第4420、4421、3098訂購單第三聯影本，即為此等被告庚○○於訂購單第一聯有為「發票正本已取走」註記，卻未
      複寫至原告所提出之第三聯上之情形，故在原告僅提出前
      開訂購單第三聯影本，逕予主張被告庚○○並未於第一聯
      依規定為「發票正本已取走」之註記，即有舉證未備之情
      事。
    (四)末查，原告提出訂購單第三聯影本及團控表為據，主張被
      告庚○○確有准許客戶執重複開立之訂購單重複領貨之故
      意過失。惟原告所提出之訂購單第三聯除存有前述被告庚○○於第一聯之註記未能複寫至第三聯，而無法詳實反映
      實際提貨狀況之情事外，於原告公司提領貨物操作實務上
      ，亦非一訂購單僅得提領一次貨物，在諸多情形下，客戶
      於訂貨並繳清貨款後，均可能雖僅有一次購貨行為，卻得
      持有多份訂購單，而未有造成原告公司損害之情形；再者
      ，原告公司另舉團控表多份為證，主張被告庚○○錯誤填
      寫團控表，而致原告公司受有損害云云。惟被告庚○○填
      寫團控表，均係依原告公司之規定，就實際出貨之數量如
      實填載，被告庚○○執行職務自無任何故意過失，原告公
      司縱受有任何損害，亦係該重覆開具訂購單之人所致。又
      因被告庚○○於出貨前均會先行核對訂購單及團控表，故
      實未有原告公司所稱因誤載團控表而致原告公司受有損害
      之情形。
    (五)退萬步言，縱認被告庚○○確有因過失致債務不履行或侵
      害原告公司權利之情事，原告就其所受損害之發生亦與有
      過失。被告庚○○先後曾於96年6 月28日、及96年10月底
      ，分別向原告公司會計課長己○○、安全課長洪淑倩反應
      原告店內已完全無台灣啤酒之庫存；另依原告公司規定，
      每日尚需將當日領貨之訂購單交予店長查核並回報大宗銷
      售金額予原告公司店長知悉，則原告公司店長每日均詳知
      原告公司因訂購單出貨及大宗銷售金額之情形；而原告公
      司除就空白訂購單保管單位、訂購單開立人員限制、領貨
      前後訂購單及發票保管方式幾無控管或控管方式鬆散，以
      致任何人均能影印於未經安全課人員監督之情形下，開立
      訂購單及影印發票，且原告公司倉儲管理鬆散，就價值不
      菲之菸及烈酒之取得，除未有交互監管機制外，亦無法分
      辨取貨之人是否為合法取貨。可知原告公司就其本案起訴
      所主張之損失，應有民法第217 條法文所稱之與有過失情
      狀，是若縱認定被告庚○○就本件應對原告負損害賠償責
      任，依民法第217 條之規定，亦應免除全部之賠償責任。
三、兩造爭執及不爭執事項：
（一）不爭執部分：被告戊○○於本件原告所稱受損期間擔任原
      告之營業課長，庚○○則擔任安全課助理，負責貨品進出
      程序之查核及倉儲貨品之保管業務。
（二）本件爭執事項：
    (一)被告二人有無原告所指之故意或過失行為？
    (二)原告庫存是否確有短少而受有損害？
    (三)如被告二人有原告所指之故意過失所導致原告損害之數額
      為何？
    (四)被告二人如確有故意過失，原告有無與有過失之情形？
四、本院之判斷：
（一）就被告二人有無原告所指之故意或過失行為部分：
    (一)就被告戊○○有無故意重複開立訂購單之部分：
    1.按當事人主張有利於己之事實者，就其事實有舉證之責任
      民事訴訟法第277 條前段定有明文。而民事訴訟如係由原
      告主張權利者，應先由原告負舉證之責，若原告先不能舉
      證，以證實自己主張之事實為真實，則被告就其抗辯事實
      即令不能舉證，或其所舉證據尚有疵累，亦應駁回原告之
      請求，最高法院亦著有17年上字第917 號判例可資參照。
      另主張法律關係存在之當事人，須就該法律關係發生所須
      具備之特別要件，負舉證之責任。而此特別要件之具備，
      苟能證明間接事實並據此推認要件事實雖無不可，並不以
      直接證明者為限，惟此經證明之間接事實與要件事實間，
      須依經驗法則足以推認其因果關係存在者，始克當之。倘
      負舉證責任之一方所證明之間接事實，尚不足以推認要件
      事實，縱不負舉證責任之一方就其主張之事實不能證明或
      陳述不明、或其舉證猶有疵累，仍難認負舉證責任之一方
      已盡其舉證責任，自不得為其有利之認定（最高法院91年
      度台上字第1613號判決意旨參照）。原告主張被告戊○○
      及庚○○因前開所主張之故意或過失行為，致原告受有損
      害，既為被告戊○○及庚○○予以否認，則揆諸上開論述
      ，原告自應就被告戊○○及庚○○確有所指稱之故意或過
      失行為，負舉證之責。
    2.原告雖主張被告戊○○於96年6 月30日至同年7 月19日，
      使96年6 月28日前全已領貨完畢之訂購單，再有重複取貨
      ，致原告受有7,907 箱台灣啤酒，合計4,338,069 元之損
      害，並提出訪談報告、客訂待送清單、團控表、訂購單、
      發票影本等為證。然查，因兩造均對憑發票及團控表並不
      可領貨，沒有綠色之訂購單即不能出貨等情不予爭執（見
      本院卷一第222 、223 頁），則原告此部分主張貨物遭重
      複領取，其應以有無重複開立之訂購單為準，先予敘明；
      是原告以客訂待送清單及團控表所為之記載，而認定有同
      一筆交易重複遭領貨之部分，在被告戊○○予以否認，復
      無訂購單予以佐證之情形下，尚難遽為被告戊○○不利之
      認定。
    3.又依原告所提出，編號為004496號之訂購單（本院卷一第
      24頁）、編號為004420號、編號為004421號之訂購單（本
      院卷一第26頁），因發票號碼均分別為00000000、000000
      00、00000000號、00000000之統一發票（本院卷一第23、
      24頁），故應可認此係遭重複開立訂購單，且遭重複領貨
      完畢無訛。而前開4 紙發票，係由被告戊○○予以刷卡購
      買，有被告戊○○之簽帳單在卷（本院卷一第24頁），且
      為被告戊○○所不爭執（見本院卷二第43頁），然因上開
      訂購單之字跡，依證人即原告員工丙○○及甲○○於本院
      審理期間，固均來院證述：看起來很像是戊○○的字等語
      （見本院卷二第103 、105 頁）。惟依另一證人即曾於原
      告公司擔任工讀生之何啟誠亦來院證述：曾開立過訂購單
      ，而本院卷一第24、26頁之字跡，很像是我寫的等語（見
      本院卷二第53頁、第102 頁）；又因證人甲○○雖於本院
      98年4 月30日庭訊期間指認前開訂購單（即本院卷一第24
      、26頁）上之字跡似為被告戊○○所書，惟證人甲○○先
      前於本院98年2 月12日於本院審理第一次到院作證時，經
      本院予以訊問之結果，其卻係證稱：不記得被告戊○○之
      簽名模式等語（見本院卷二第69頁）；另丙○○則係證稱
      ：係在戊○○簽名時偶而為會到，至於阿拉伯數字則是在
      批示交辦事項時會看到等語（見本院卷二第10 3頁），證
      人丙○○並曾來院證述：就本院卷內之訂購單，有幾筆不
      太像被告戊○○所簽，其餘的只能說看起來很像等語（見
      本院卷二第11頁），因證人甲○○之證詞前後有所衝突，
      至證人丙○○之證詞與證人何啟誠之證言亦有出入，由證
      人丙○○僅係於被告戊○○簽名時偶然見諸其書寫模式乙
      節，並曾證述僅係「看似」被告戊○○之字跡等情綜合以
      觀，尚難僅以丙○○之上開證詞，而為不利被告戊○○之
      認定。是在原告未能提出其他證據可認本院卷一第24、26
      頁之訂購貨確係被告戊○○所書寫之情形下，原告主張被
      告戊○○有故意重複開立本院卷一第24、26頁訂購單之事
      實，無足採信。
    4.又原告主張被告戊○○於96年6 月23日亦以刷卡之方式訂
      購台灣啤酒，並填具訂購單（訂購單號碼為4423，見本院
      卷一第27頁，而該次交易之發票號碼為0000000 號、0000
      0000號，本院卷一第30頁），其後卻有重複領貨之事實等
      語。雖被告戊○○不否認該次刷卡消費信用卡簽帳單之真
      實性，惟否認訂購單為其所開立（見本院卷二第2 、3 頁
      ），然原告此部分所主張，無非係以團控表作為有重複出
      貨之依據（即見本院卷一第28、29頁），然因此部分除團
      控表外，未見原告其出確有重複出貨之訂購單，則難認原
      告所有之此部分發票所載貨物，確有遭重複提領之事實。
      而團控表之記載，依證人即原告所屬員工黃景湖於本院審
      理期間，來院證述：出貨主要是看訂購單及發票，雖會先
      記載於團控表上，然即使團控表記載錯誤，並不會導致誤
      領或溢領之情形發生，而沒有出貨的話，有可能在團控表
      記載刪除上有疏失，在自己任職期間，填寫團控表有可能
      有疏忽誤載日期或英文字母之情形等語（本院卷二第8-9
      頁），則團控表之記載既有可能產生錯誤，惟出貨實係應
      以訂購單為主，則在原告未能提出發票號碼0000000 號及
      00000009號之統一發票，確有存在2 張訂購單之情形下，
      尚難為被告戊○○不利之認定。
    5.又原告所提出訂購單編號4659（本院卷一第31頁）及編號
      4432、4433號（本院卷一第33頁）、訂購單編號4767號（
      見本院卷第35頁）及4434號（本院卷第37頁）、訂購單編
      號4834及4817號（見本院卷一第38頁）、訂購單編號4844
      及4912號（見本院卷一第40頁）、訂購單編號3098及3154
      號（見本院卷一第43頁）等，發票號碼確分別有重複，有
      有上開訂購單在卷可供查對，又雖證人丙○○證述上揭編
      號4432、4433、4434、4834、4817、4844、4912、3098、
      3154號上似為被告戊○○所開立（本院卷二第103 頁）；
      而證甲○○亦為相似之證述（本院卷二第105 頁），然證
      人何啟誠亦證述：上開編號4432、4433號、4434號、4817
      號之訂購單，很像是我寫的等語（見本院卷二第102 頁）
      ，在證詞互有衝突，且證人丙○○及甲○○之證詞有上揭
      不確定及衝突之情形下，因原告已無法提出訂購單第一聯
      之原本供本院送請專業單位進行鑑定，此為原告所不爭（
      見本院卷二第92頁），難遽認前開訂購單係被告戊○○所
      刻意重複開立。況空白之訂購單，依證人丙○○所證述，
      營業部門之人員均可以去會計課領取（見本院卷二第10頁
      ），且任何人員，甚至原告之工讀生亦可開立，此經證人
      何啟誠證述明確（見本院卷二第56頁），況再依證人何啟
      誠之證述：包括乾性物品、南北雜貨、牛奶、日常生活用
      品等部門都可以領空白訂購單，但有時候其他部門找不到
      他們課長所收起來的空白訂購單，所以他們就會來跟我們
      借，因為所有部門所使用的訂購單都是一樣，曾經發生過
      同一個盤商因為在其他部門訂貨也同時訂我們的菸酒，所
      以也同時開過我們部門的貨物等語（見本院卷二第54、55
      頁）。又發票縱經開立訂購單，正本遭取回，亦僅於發票
      正本上蓋以「已取貨」之小章（蓋用模式見本院卷二第58
      頁由原告提供之範本），證人丙○○復證述：用完訂購單
      的第一聯及上面的發票在未領貨前是集中放在營業部門固
      定地方保管，但未上鎖等語（見本院卷二第12頁），則在
      空白訂購單控管鬆散，甚至可在原告所屬不同單位內任意
      流通，又取得發票亦非難事之情形下，任何人欲取得空白
      訂購單，並非難事；又縱發票上已遭蓋以「已取貨」之小
      章，惟因該小章並非用印於發票號碼之上，有心重複取貨
      之人，只需將該小章予以塗去，再予重複影印，以此簡易
      之偽造方式，即足破解原告之註記，再持非不易取得之空
      白訂購單填具貨品名稱及數量，因領貨無庸再出具發票正
      本，此經原告自承：客戶持綠色訂購單領貨的流程，有的
      拿訂購單連同發票影本，在團控表註記後，即可取貨等語
      （見本院卷一第223 頁），即足證之，則任何人均可輕易
      重複領取貨物，此由原告所提出之相關發票影本，亦有影
      印模糊之情事，即足證之（如見本院卷一第23、48頁），
      益徵在原告未能提出其他證據供本院調查參酌之情形下，
      難認上開訂購單確係被告戊○○所偽造開立。
    6.另原告主張被告戊○○刻意於填製訂購單時，虛增數量，
      或以非台灣啤酒之統一發票溢領冒領台灣啤酒之部分，固
      據原告提出明細表、團控表、訂購單、簽帳單及發票等為
      證（見本院卷一第46頁至第74頁、本院卷一第204 至208
      頁），因此部分，證人丙○○係證述：本院卷一第208 頁
      很像是戊○○的字等語（見本院卷二第103 頁）；另證人
      甲○○則係證述：本院卷二第207 頁上面及208 頁全部之
      訂購單似為被告戊○○所寫等語（見本院卷第105 頁），
      二者並非一致，且亦與證人何啟誠結證稱：本院卷一第20
      8 頁上面之訂購單似為其所填寫等語亦有衝突（見本院卷
      二第102 頁），在原告同樣未能提出其他證據供本院調查
      參酌之情形下，亦難認原告之主張為實在。
    7.而原告主張香煙遭溢領及冒領之部分，此部分原告僅提出
      明細表、團控表及發票為證（見本院卷一第75頁－87頁）
      ，然如前所述，因僅憑團控表及發票並無法領貨，且依證
      人黃景湖所證述：出貨主要是看訂購單及發票，雖會先記
      載於團控表上，然即使團控表記載錯誤，並不會導致誤領
      或溢領之情形發生等語（本院卷二第8-9 頁），則在原告
      未能提出其他訂購單供本院勾稽之情形下，亦無由僅憑團
      控表及發票，加以原告自行整理之明細表，而認原告此部
      分所主張其所有之貨物已遭溢領或冒領之情為實在。復觀
      原告所提出之團控表，其中本院卷一第78頁之部分，原告
      所標示有疑義之發票號碼為UN00000000-00 ，然原告卻係
      提出UN00000000號之發票（見本院卷一第79頁）；又本院
      卷一第84頁之團控表，有疑義之發票號碼為V （U）N0000
      0000、99號，然卻係提出阿拉伯數字為00000000號之發票
      （見本院卷一第85頁），則是否僅係單純繕寫錯誤，非無
      疑義。再者，原告所提出之團控表，其上發票號碼之記載
      ，就英文字母V 及U 之部分，書寫上有部分存在難以明確
      辨識之情形，而原告所使用之發票號碼，其中英文字母之
      部分，依原告所提出之發票影本，確分別有UN、VN及WN等
      之編號（例如參見本院卷一第79、53、77頁），則客觀上
      自不能排除僅係單純誤繕之可能。另以，團控表上雖有取
      貨人員之簽名，惟依證人何啟誠所證述：只要是我拖貨的
      話，都會在團控表上簽名，但有時候是事後黃景湖才拿來
      給我補簽，因為當時沒有表，但只要是我拖的貨我都會簽
      等語（見本院卷二第55頁），憑團控表既無法取貨，又團
      控表上之簽名又可能係事後補簽，則自難僅以團控表遽為
      不利被告戊○○之認定。
    8.參以原告所提出之團控表，其上需簽名之人員，包括部門
      人員、部門課長（處值班）、取貨人員、店值班、安全課
      之人員等，而依證人即原告所屬會計課之人員己○○於本
      院審理期間，來院證述：曾輪流擔任過店值班，而工作就
      是要對貨物、訂購單及發票，但無法確認是否有重複領貨
      的狀況等語（見本院卷第47頁），則團控表上既非被告戊○○及庚○○即可簽名製作，猶需經包括部門人員、店值
      班、取貨人員等簽名，包括店值班在內亦皆有覆核之義務
      ，若非於團控表上簽名之人員全體均意圖冒領或溢領貨物
      而為勾串，進而為不實之登載，實無可能達成冒領或溢領
      貨物之目的。再觀被告戊○○之簽名，其為「M 」型之草
      書，客觀上無明顯之特徵，極易模仿而不易辨識，另證人
      甲○○亦曾為類似之簽名模式，有證人甲○○之簽到表在
      卷可憑（見本院卷二第59頁），並經證人甲○○來院證述
      ：我之前簽英文名字即為「M 」，後來因為公司說看不懂
      ，所以才改簽等語（見本院卷二第68頁）；證人何啟誠猶
      曾來院證述：之前包括店值班、包含店長、處值班、安全
      課的幹部曾代戊○○簽名於訂購單及團控表，本院卷一76
      頁，上面的部門人員是我簽的，但課長部分不是戊○○簽
      的，當時廠商急著要貨，安全課警衛長黃景湖叫我簽，因
      為我拒絕，他就自己簽了一個很像Ｍ的東西，那是課長名
      字的縮寫（見本院卷二第55頁）等語，而證人丙○○亦同
      證述：曾聽過有人用戊○○的名字代領物品，但不知道是
      誰等語（見本院卷二第10、11頁）。則原告所提之團控表
      ，除本院卷一第16頁之簽名部分，被告戊○○不予爭執外
      （見本院卷一第137 頁），在無其他積極證據可供本院調
      查參酌之情形下，原告僅以團控表主張貨物確有遭冒領及
      溢領之情事，尚難遽採。至被告戊○○不予爭執本院卷一
      第16頁之團控表部分，因此部分原告係主張貨物遭重複領
      取，故引用上揭論述，爰不再贅。
    (二)就被告戊○○有無過失未審核訂購單及致庫存短少之部分
      ：
    1.原告雖主張就前述之訂購單，縱非被告戊○○所故意重複
      開立，亦有未予以審核之過失存在，惟被告戊○○已否認
      有應審核而未審核之過失存在。而觀前開遭重複開立之訂
      購單，以編號4496號及編號4420、4421號之訂購單為例（
      即本院卷一第24、26頁），二者領貨之日期，編號4496號
      之訂購單為96年6 月23日，另編號4420、4421號之訂購單
      ，領貨日分別為96年7 月17日及同年月19日，相差逾20日
      以上，而前開其餘遭重複開立訂購單者，亦分別係於數日
      後（最少者為3 日，即編號4817號及4834號訂購單，見本
      院卷一第38頁）始有重複領貨之情形，在原告當時僅係以
      附於各該訂購單之發票或發票影本上有無註記「已領貨」
      作為是否確有重複領貨之辨認依據，然在「已領貨」之註
      記易遭塗改，而空白訂購單控管又極為鬆散之情形下，已
      如前述，當重複領貨係於數日，甚至是20日後，在原告作
      為大型賣場，每日交易量甚大之情形下，客觀上實難苛責
      被告戊○○能予記憶各該發票先前是否曾經領貨，復為重
      複領貨之舉而予以控管。而證人己○○亦證稱：雖然客訂
      代送清單要把整本訂購單（藍聯跟白聯部分）和代送清單
      送給會計課核對，但我們看不出被重複領貨，我們電腦設
      計也看不出來發票號碼是否已經被領貨，如果一發票先影
      印一次分別開訂購單，也無法看出，因為電腦無法通知等
      語（見本院卷二第46－47頁），且證人黃景湖亦證述：因
      領貨前後訂購單係由不同部門保管，如果同一張發票是影
      本多次影印分別來領，有無被領過貨無法辨別（本院卷二
      第7 頁）。益徵苟訂購單後所附發票或發票影本無明確註
      記「已領貨」，被告戊○○縱有審核訂購單之義務，除非
      係接續重複領貨，客觀上實難發現有重複領貨之事實。然
      觀原告所提出之訂購單及發票影本，其上均無「已領貨」
      之註記，是難認被告戊○○就此有何過失。
    2.又原告主張被告戊○○未依原告公司所定大宗取貨規則3.
      10：「提貨單（即訂購單）上之簽名者需與結帳簽單同一
      人」之規定部分（見本院卷一第196 頁），被告戊○○固
      不否認其確有刷卡購物之事實，惟已否認有開立訂購單之
      事實，並稱訂購單上係由盤商簽名等語（見本院卷二第頁
      ），因依證人丙○○所述：開訂購單跟來領貨的人可以不
      用同一人，如果以信用卡簽帳，在寫訂購單時，因收銀核
      對時我們在場，所以在寫訂購單時，就沒有再核對客戶證
      件等語（見本院卷二第11-12 頁），另證人何啟誠亦證稱
      ：有填寫過訂購單，就是客人來買貨結帳，然後我帶他去
      卡服中心，憑發票填訂購單，在開立訂購單時，不會再核
      對簽帳的人的身分資料，因為核對是收銀人員核對過了等
      語（見本院卷二第53-54 頁）。因被告戊○○已否認原告
      所提出之訂購單為其所填寫，在原告未能立證證明卷附之
      訂購單確為被告戊○○所開立之情形下，亦難為被告戊○○不利之認定。況依上開證人丙○○及何啟誠之證述，堪
      認在以信用卡刷卡支付帳款之情形下，因有被告所屬營業
      課人員在場，故已由當時在場之營業課人員核對身分無訛
      ，開立訂購單時即無庸再予核對。縱在被告戊○○以刷卡
      方式購物，而非開立以其名義為訂購單之情形下，因依證
      人何啟誠所證述：店長曾叫課長（即被告戊○○）刷卡衝
      業績，次數蠻多次的，而戊○○在刷卡購物後，在96年4
      月前是簽課長的名字，後來因為檢調有查大宗出貨的弊端
      ，所以店長就交代不要簽課長的名字等語（見本院卷二第
      54頁），則被告戊○○所稱未依規定開立訂購單係依店長
      指示等語，即非全然不可採信，且在一般情形，訂購單係
      依發票正本開立，是此部分被告戊○○未依原告規定於其
      刷卡後於訂購單上簽署其姓名，苟當時確係依發票正本所
      示貨物品名及數量等內容開立訂購單，亦不致當然產生貨
      物遭溢領或冒領之事實。況訂購單之開立，既非於收銀台
      當場為之，而係於數步外之卡服中心，此除經證人何啟誠
      來院證述明確外（見本院卷二第54頁），被告戊○○亦為
      相同之陳述，原告就此亦不爭執（見本院卷二98年6 月11
      日言詞辯論筆錄第4 頁），則於被告之卡服中心開立訂購
      單時，在被告未另行出具相關付款憑證之情形下，客觀上
      填寫訂購單之被告員工，亦僅能憑發票正本開立訂購單；
      佐以在被告空白訂購單控管鬆散之情形下，原告於客戶前
      來領貨時，既係全憑訂購單，已如前述，則自有遭他人於
      他處自行填具訂購單，再附以影印遭塗改之發票而盜領貨
      物之可能，在欠缺其他證據可供調查比對之情形下，亦不
      能為被告戊○○不利之認定。
    3.就庫存短少之部分，原告無非以96年11月11日被告戊○○
      陪同盤點後，發現台灣啤酒及香煙均有短少之事實，並提
      出盤點差異表、電腦庫存報表、盤點清單及訪談紀錄為證
      ，被告戊○○固不否認原告所提出之訪談紀錄上之簽名為
      真正，惟辯稱係在原告所屬其他主管威嚇之情形下始為陳
      報，然觀該訪談紀錄，被告戊○○仍有拒絕回答之紀錄，
      堪認被告戊○○於接受原告訪談時，仍有相當自由意思，
      被告戊○○所稱係遭原告所屬人員脅迫，尚無可採。然觀
      被告戊○○固於訪談時自承管理失職，惟並未自陳其所稱
      管理失職之態樣（見本院卷一第158 頁），是以自難僅憑
      原告所提出之訪談紀錄即遽認被告戊○○確有原告於本院
      所主張之故意或過失行為存在，仍應調查相關證據，方能
      認原告所主張被告戊○○所為故意或過失行為為真實。
    4.而如前所述，縱不能認係被告戊○○所為，同一發票確有
      遭重複開立訂購單而領貨之情，故原告所有之庫存堪認確
      有短少之事實，然同一發票遭重複開立訂購單既不能證明
      係被告戊○○所為，復在勾稽同一發票是否遭重複領貨時
      亦存有難以確認之困難，已如前述之情形下，此部分所導
      致庫存減少之情，實難強令被告戊○○負責。再者，依證
      人何啟誠所證述：店長曾多次要求我們帶盤商直接到會計
      課繳押金後直接取貨，我是工讀生，上面叫我這樣做我就
      這樣做，貨就這樣取走，沒有經過收銀台，我曾有去查過
      電腦存貨，目的是為了補貨，但曾有多次電腦上有存貨紀
      錄，但賣場及倉庫都沒貨，主要是酒跟煙等語（見本院卷
      二第53頁）。雖證人即被告之店長丁○○於本院審理時否
      認曾帶盤商直接至會計課繳交押金後直接讓盤商領貨而未
      經收銀台之事實（見本院卷二第49頁），惟證人己○○亦
      到院證述：店長曾有一次命戊○○帶盤商至會計課繳交押
      金後，直接取貨而未經收銀台結帳，是先把錢押在會計課
      ，等到有貨時再取貨，而等貨到後到收銀台結帳再返還押
      金等語（見本院卷二第46頁）。雖原告稱證人己○○所稱
      實際為仍要等貨到時，再至收銀台結帳並返還押金等語。
      惟苟如此，又何需要求廠商先繳交押金？故堪認證人何啟
      誠所為之上開證述，應較證人丁○○之證詞可採，果如此
      ，則原告電腦上之庫存數量與實際之庫存數，自有短少之
      可能。佐以證人丁○○尚稱：我們倉庫是開放的，只有煙
      跟烈酒有上鎖，也只有飲料課的課長有鑰匙，要拿貨時才
      打開，沒人在就上鎖。也只有飲料課經授權的員工可以進
      去，而經授權的員工進去沒有管制，也沒有其他人可以交
      互監管，另雖我們在菸酒倉庫有放監視器，但無法分辨是
      否為合法取貨還是竊盜等語（見本院卷二第49頁）。則以
      原告在倉庫控管上未設有另一核對機制之情形下，任何可
      進入倉庫之員工，均可能趁機非法取走貨品，況本件原告
      有部分係啤酒庫存減少，依證人丁○○前開證述，存放啤
      酒之倉庫既未上鎖，復無交互監管措施，客觀上遭不肖員
      工或不詳人士侵入取走貨品之機率更高。此均難認係被告
      戊○○於管理上有何疏失。
    (三)就被告庚○○有無過失部分：
    1.原告主張被告庚○○如非故意，即有過失而未於原告客戶
      先行取走發票正本時應於訂購單上確實記載「發票顧客先
      行取走，與正本相符」，並於該發票正本蓋印「已取貨」
      章，並於二次領貨時未確實核對發票正本，以免重複領貨
      等情，此業據被告庚○○予以否認，又因領貨時，僅需有
      訂購單正本，配合發票影本亦可領貨，已如前述，並經原
      告自承：客戶持綠色訂購單領貨的流程，有的拿訂購單連
      同發票影本，在團控表註記後，即可取貨等語（見本院卷
      一第223 頁），則被告庚○○當無原告此部分所稱於領貨
      時核對「發票正本」之必要。再者，因原告不爭執已無法
      提出訂購單之第一聯（本院卷二第92頁），而證人黃景湖
      亦已證述：當部門存貨不足、客戶沒有辦法一次運走之情
      形下，會在（訂購單）上之白（第一聯）、藍、綠單上備
      註欄註記，綠單是直接寫的，而寫在白單會複寫到藍單上
      ，可能有在白單上註記，惟並未複寫至藍單之上（本院卷
      二第7-8 頁），則在原告未能提出訂購單第一聯（即白單
      ）供本院比對之情形下，難認被告庚○○確未依原告公司
      之規定，於訂購單上為必要之註記。況如前所述，因原告
      對空白訂購單並未為嚴格之控管，任何原告營業課之人員
      均可輕易取得空白訂購單，又在透過發票影本，配合訂購
      單之綠單即可領貨，而別無諸如電腦可供查對訂購單上所
      載之發票號碼是否已遭領貨之情形下，原告所屬全部營業
      課之人員，均可能於他處輕易填具空白訂購單，再持多次
      影印之發票逕自領貨，自難認此部分被告庚○○有勾稽比
      對之可能，而對原告所有之貨物遭重複領取有故意或過失
      之可言。
    2.又原告另主張被告庚○○在明知其於製作團控表時應核對
      發票上之品名、數量與可領取之數量是否相符，惟或為故
      意配合被告戊○○，或為未如實核對發票以製作團控表，
      而為不實製作，使原告所有之貨物遭溢領或冒領等情。然
      如前所述，單憑團控表或發票並無法領貨，而原告亦自承
      取貨時僅係由安全課核對綠色顧客聯（即綠色之訂購單）
      上之資料是否與白色及藍色的訂購單上之資料相符，並填
      載在團控表上核對無誤後，即將貨品及統一發票交予客戶
      等語（見本院卷一第147 頁），且參同上原告所自承：客
      戶持綠色訂購單領貨的流程，有的拿訂購單連同發票影本
      ，在團控表註記後，即可取貨等語（見本院卷一第223 頁
      ），另證人黃景湖亦證稱：在任職期間，於填寫團控表時
      ，亦可能疏忽誤載日期或英文字母，但出貨主要是看訂購
      單及發票，雖會先記載於團控表上，然即使團控表記載錯
      誤，並不會導致誤領或溢領之情形發生等語（本院卷二第
      8-9 頁），在抄寫時既可能發生錯誤，然如無訂購單存在
      即不可能發生貨物誤領或溢領之情形下，是以縱被告庚○○於填寫團控表時有原告所指稱故意或過失，在出貨程序
      上既均主要係以訂購單為主，且僅需核對領貨之客戶所提
      出之綠色訂購單，是否與原告所留存之白、藍色訂購單相
      符，此經原告陳述在卷如上所述，且尚可憑發票影本配合
      訂購單正本即可取貨，則客觀上亦不足導致原告所有之貨
      物遭冒領或溢領，況團控表上猶有其他相關部門人員需簽
      名覆核，亦參前所述，則在原告未能提出其他證據供本院
      調查參酌之情形下，難為不利被告庚○○之認定。
    3.再觀原告所提出之部分團控表之記載，如本院卷一第65頁
      之團控表，其上標示遭冒領之發票號碼為：WN00000000，
      然所提出之發票影本卻為VN00000000號（見本院卷一第66
      頁）；又本院卷一第67、69、71頁之團控表，其上原告標
      示有疑義之發票號碼，並未標明英文字母，又本院卷一第
      69、71頁團控表上之發票日期為7 月20日，亦與原告其後
      所提出之發票，其上載明發票日均為7 月26日不符（見本
      院卷一第70、72頁）；另本院卷一第78頁原告所提出之團
      控表上標示有疑義之發票號碼V （U）N00000000-0，亦與
      原告其後所提之發票號碼UN00000000相異（見本院卷一第
      79頁），則前述團控表即非無誤繕之可能，在原告未能提
      出其他證據供本院調查之情形下，亦難為被告庚○○不利
      之認定。
（二）原告既不能立證證明被告戊○○及庚○○有其所指稱之故
      意或過失存在，則在債務不履行，需債務人就履行債務上
      有可歸責之故意或過失；另於侵權行為，亦同需行為人有
      故意或過失不法侵害被害人權利之情形下，方能成立，原
      告所為本件請求，自已因不符債務不履行及侵權行為之成
      立要件，而無理由。是兩造其餘爭點，本院爰不再予一一
      論駁，併此敘明。
五、綜上所述，原告既不能立證證明被告戊○○及庚○○確有其
    所指稱之故意或過失行為存在，則其依債務不履行及侵權行
    為之法律關係，請求被告應連帶給付原告7,923,223 元，及
    加計自起訴狀繕本送達翌日起算之法定遲延利息，自均無理
    由而應予駁回。原告之訴既經駁回，其假執行之聲請即失所
    附麗，自應一併予以駁回。
據上論結，本件原告之訴為無理由，依民事訴訟法第78條，判決
如主文。
中    華    民    國    98    年    7     月    30    日
                  民事第六庭    法  官  李怡諄
正本係照原本作成。
如不服本判決，應於送達後20日內，向本院提出上訴狀並表明上
訴理由，如於本判決宣示後送達前提起上訴者，應於判決送達後
10日內補提上訴理由書（須附繕本）。
中    華    民    國    98    年    7     月    30    日
                                書記官  陳建琪


司法院資訊處製作；財團法人民間司法改革基金會備份。
